【裁判字號】    98,上訴,1244
【裁判日期】    990302
【裁判案由】    殺人未遂等
【裁判全文】
臺灣高等法院臺中分院刑事判決        98年度上訴字第1244號
上  訴  人  臺灣彰化地方法院檢察署檢察官
上  訴  人
即  被  告  戊○○
指定辯護人  本院公設辯護人  庚○○
上  訴  人
即  被  告  丙○○
指定辯護人  本院公設辯護人  庚○○
上  訴  人
即  被  告  甲○○
選任辯護人  劉邦遠律師
上  訴  人
即  被  告  壬○○
選任辯護人  詹漢山律師
            張志隆律師
上  訴  人
即  被  告  癸○○
指定辯護人  本院公設辯護人  庚○○
上  訴  人
即  被  告  己○○
選任辯護人  徐明珠律師
            洪瑞霙律師
上列上訴人等因被告等殺人未遂等案件，不服臺灣彰化地方法院
97 年度訴字第3439號中華民國98年5月6日第一審判決（起訴案
號：臺灣彰化地方法院檢察署97年度偵字第7596號、第7751號、
第8230號、第8575號、第8576號、第9426號，併辦案號：臺灣臺
中地方法院檢察署98年度偵字第388號、第2842號、99年度偵字
第2241號），提起上訴，本院判決如下：
    主  文
原判決關於戊○○、丙○○、甲○○、己○○部分撤銷。
戊○○共同殺人未遂，處有期徒刑拾年，附表編號1至4數量(
四)欄內所示之物均沒收；又共同未經許可持有制式步槍，處有
期徒刑柒年，併科罰金新臺幣貳拾萬元，罰金如易服勞役，以新
臺幣壹仟元折算壹日，附表編號1至4數量(四)欄內所示之物均沒
收。應執行有期徒刑拾玖年貳月，併科罰金新臺幣貳拾萬元，罰
金如易服勞役，以新臺幣壹仟元折算壹日，附表編號1至4數量(
四)欄內所示之物均沒收。
丙○○共同殺人未遂，處有期徒刑拾貳年，附表編號 1至4數量
(四)欄內所示之物均沒收；又共同未經許可持有制式步槍，處有
期徒刑陸年，併科罰金新臺幣拾伍萬元，罰金如易服勞役，以新
臺幣壹仟元折算壹日，附表編號1至4數量(四)欄內所示之物均沒
收。應執行有期徒刑拾柒年，併科罰金新臺幣拾伍萬元，罰金如
易服勞役，以新臺幣壹仟元折算壹日，附表編號1至4數量(四)欄
內所示之物均沒收。
甲○○共同殺人未遂，處有期徒刑拾年，附表編號1至4數量(四)
欄內所示之物均沒收；又共同未經許可持有制式步槍，處有期徒
刑伍年貳月，併科罰金新臺幣拾伍萬元，罰金如易服勞役，以新
臺幣壹仟元折算壹日，附表編號1至4數量(四)欄內所示之物均沒
收。應執行有期徒刑拾伍年，併科罰金新臺幣拾伍萬元，罰金如
易服勞役，以新臺幣壹仟元折算壹日，附表編號1至4數量(四)欄
內所示之物均沒收。
己○○使犯人隱避，累犯，處有期徒刑伍月，如易科罰金，以新
臺幣壹仟元折算壹日；又轉讓第三級毒品，罪，均累犯，各處
有期徒刑肆月，如易科罰金，均以新臺幣壹仟元折算壹日。應執
行有期徒刑壹年貳月，如易科罰金，以新臺幣壹仟元折算壹日。
其餘上訴均駁回。
    事  實
一、己○○（綽號阿來）曾因強盜及妨害自由等案件，經台灣台
    中地方法院以92年度少訴字第18號判處有期徒刑3年8月、8
    月，應執行刑為4年2月確定，嗣經法院對妨害自由部分減為
    有期徒刑4月，與強盜部分合併定應執行刑為有期徒刑3年10
    月確定，並於民國95年7月21日縮短刑期假釋出監，而於97
    年1月30日因假釋期滿未經撤銷而視為刑期執行完畢。
二、乙○○（綽號牛皮，另案通緝中）與甲○○(綽號阿元)、丙○○(綽號黑仔)、壬○○（綽號空文）及癸○○、己○○等
    人，均係先後就讀於台中縣沙鹿鎮北勢國中，彼此之間相互
    認識。緣乙○○與彰化縣商人辛○○素有怨隙，前即曾夥同
    蔣政修於94年9月19日20時許，持槍至彰化市○○路辛○○
    所經營之「卦山月圓」餐廳外射殺辛○○未遂（此部分蔣政
    修連同其他殺人案業經本院以96年度上重訴字第26、27號判
    處無期徒刑，並經最高法院駁回上訴確定）。乙○○於97年
    7月間又計畫槍殺辛○○，先後自不詳管道及陳鴻嘉等處，
    分別取得懸掛偽造車牌3088—SF號（實際車號為2721—JJ
    號）及懸掛偽造車牌1698—QP號（實際車號為5889—QQ號，
    使用人黃文和，車主中租迪和股份有限公司，於97年7月21
    日凌晨零時許，在台中縣大里市○○路99巷25號騎樓下失竊
    ）之兩部贓車，作為其準備作案所用之車輛。乙○○先透過
    管道找到戊○○及甲○○，告知其欲槍殺人之計畫，戊○○
    及甲○○遂表示願意參與。乙○○復請當時不知情之癸○○
    代為聯絡丙○○，癸○○找到丙○○後，乃於97年7月27日
    晚間某時，開車載丙○○至台中縣龍井鄉山區與乙○○會面
    。癸○○單獨在該自用小客車內等待，丙○○則下車與乙○○會面，乙○○告知丙○○要槍殺人，若願意配合，其會先
    給付新台幣（下同）10萬元，事成再給付20萬元等情，丙○○允諾參與。嗣癸○○先行離開，乙○○則駕駛懸掛偽造車
    牌3088—SF號之贓車，搭載丙○○前往台中縣龍井鄉○○○
    路10號附近山區公墓，教導丙○○如何使用槍械，適台中縣
    警察局龍井分駐所巡邏車經過，乙○○為躲避查緝，棄置所
    駕贓車，而與丙○○逃離現場。乙○○因上開棄置之贓車為
    警查扣，乃於97年7月28日上午6時許，另駕駛預定作案懸掛
    車牌1698—QP號之休旅車，前往丙○○家中搭載丙○○，同
    往台中縣梧棲鎮○○路附近與戊○○、甲○○會合，再一同
    前往台中縣沙鹿鎮通伯公祠附近，商討作案相關問題後各自
    離去。97年7月29日上午7時許，乙○○駕駛上開1698—QP
    號贓車搭載丙○○，甲○○駕駛車牌號碼3368—LD號自用小
    客車搭載戊○○，共同前往上揭通伯公祠附近，由乙○○在
    其所駕1698—QP號贓車內教導戊○○如何使用制式M16步槍
    ，戊○○明知制式步槍及子彈，均屬槍砲彈藥刀械管制條例
    所管制之槍枝及子彈，仍未經許可而持有之，因操作不慎導
    致槍枝走火連發3槍，在擋風玻璃上留下3個彈孔。乙○○見
    狀，為免車上彈孔遭人起疑，隨即拾起路旁石頭將擋風玻璃
    全部砸碎，並吩咐甲○○將該車開往修車廠換修擋風玻璃，
    戊○○則先駕駛車牌3368—LD號自用小客車搭載乙○○、丙○○返回沙鹿。途中，乙○○先行下車，戊○○與丙○○則
    駕車前往沙鹿鎮光田醫院後方之五金行，購買2只汽油桶與3
    頂棒球帽，預備作案時穿戴及作案後焚燬作案車輛之用。迨
    同日19時許，乙○○駕駛已修復之車牌1698—QP號休旅車附
    載戊○○至甲○○住處，要甲○○、丙○○一起同往彰化縣
    和美鎮辛○○住處勘查。途中，乙○○吩咐甲○○要熟記辛○○住家以及經常前往之「卦山月圓」餐廳附近之路線，另
    實際行動時之任務分工，則由戊○○負責策劃。此時，戊○○、甲○○、丙○○始知乙○○要槍殺之對象係辛○○，均
    同意乙○○之殺人計畫，進而與乙○○共同基於持槍殺人之
    犯意聯絡，依乙○○之指示，共同前往彰化縣和美鎮及彰化
    市○○○○路線。勘查完畢後，於返回沙鹿鎮途中，乙○○
    先在上開通伯公祠附近下車，並交付其先前未經許可而持有
    具殺傷力之如附表編號1至4數量(一)所示之步槍、步槍子彈
    、手槍、手槍子彈予丙○○等人，戊○○、甲○○、丙○○
    等人此後亦與乙○○共同未經許可而持有該等槍、彈。甲○○則續駕駛車牌1698—QP號休旅車搭載戊○○、丙○○2人
    ，共同至沙鹿鎮○○路643號「台塑加油站」，將之前購置
    之2只汽油桶裝滿汽油，預備作案後焚車之用。戊○○、甲○○、丙○○3人返回丙○○住處後，將預備作案用之車牌
    1698—QP號休旅車藏放在丙○○住家附近，再共同換乘丙○○自家所有之車牌QO—6663號自用小客車前往沙鹿鎮「佛羅
    倫斯」汽車旅館投宿。投宿期間，戊○○告知甲○○、丙○○，其策劃內容為：「選擇在『卦山月圓』餐廳附近下手，
    由其負責持步槍掃射辛○○，丙○○則下車持手槍射殺辛○○，作案後為免事跡敗露，作案車輛須找偏僻處焚燬，因此
    ，在作案前須先將甲○○母親所有之車牌3368—LD號自用小
    客車藏在焚車地點附近，以利接應」等情，甲○○與丙○○
    均同意戊○○提議之計畫。戊○○、丙○○、甲○○即於97
    年7月30日上午，一同前往彰化市「卦山月圓」附近，觀察
    辛○○平常出入時間，等候至中午12時許，未發現辛○○前
    來餐廳，於是決定先返回沙鹿。於返回之際，恰於彰化市○○路發現辛○○之座車，一行人隨即尾隨返回餐廳附近守候
    ，然等候許久，未見辛○○離開餐廳，戊○○即決定先返回
    沙鹿鎮「佛羅倫斯」汽車旅館。途中，戊○○要求甲○○將
    車開至台中縣霧峰鄉象鼻山附近山區，選擇焚車地點及焚車
    後接應離去之車牌3368—LD號自用小客車藏放處所。選定後
    ，甲○○即依戊○○之指示，於同日下午，委託不知情之王
    錫卿駕駛甲○○家中另一部福特牌自用小客車，跟隨在甲○○所駕駛之車牌3368—LD號自小客車後面，一同至霧峰山區
    先前所覓地點，將車牌3368—LD號自小客車藏放妥適後，再
    由王錫卿駕車附載甲○○返回沙鹿。97年7月31日上午，戊○○、甲○○、丙○○再度持槍前往「卦山月圓」等候，惟
    仍未發現辛○○蹤影，一行人再度返回沙鹿「佛羅倫斯」汽
    車旅館。甲○○自覺上開藏匿車牌3368—LD號自小客車地點
    未盡妥適，即要求丙○○聯絡當時尚不知情之己○○，要己○○駕駛其所有之車牌8792—JW號自小客車搭載丙○○、甲○○，共同前往台中縣霧峰鄉象鼻山區，到達後，由甲○○
    將車牌3368—LD號自小客車移至另一隱蔽處所，一行人再搭
    乘己○○之自用小客車返回沙鹿。嗣於97年8月1日上午7時
    許，由甲○○駕駛上開車牌1698—QP號休旅車，搭載戊○○
    及丙○○2人，車行途中，分配由戊○○攜持附表編號1、2
    之步槍、步槍子彈，丙○○則攜持附表編號3、4之手槍、手
    槍子彈，前往彰化縣和美鎮○○路辛○○住家附近埋伏。至
    同日上午10時許，發現辛○○座車，隨即一路尾隨陳錦幅至
    彰化市○○路○段後，發現辛○○下車進入五金行，戊○○
    即要求甲○○先轉至旁邊如意街巷口等候。迨辛○○步出五
    金行欲進入座車時，戊○○見機不可失，要求甲○○將車沿
    金馬路逆向開至辛○○所停放之自用小客車左側，使車牌
    1698—QP號之休旅車左後車窗正對辛○○座車之駕駛座左側
    ，戊○○隨即將步槍伸出窗外，朝甫上車之辛○○連續掃射
    19槍，辛○○因而受有左側第九肋骨骨折、全身多處槍傷併
    脾臟穿刺傷、臉部多處槍傷、右足第一至第四蹠骨開放性骨
    折等傷害；戊○○開完槍後，要求坐於副駕駛座之丙○○，
    持手槍下車繞至辛○○座車前，察看辛○○是否已中彈死亡
    ，如未死亡則再補幾槍，然丙○○持槍下車時，甲○○因緊
    張欲儘速逃離，即對丙○○喊叫「已經中槍了，快上車」等
    語，丙○○始未趨前詳看而上車，中槍之辛○○嗣由路人攙
    扶送醫急救，倖免於難。甲○○見丙○○上車後，立即駕車
    朝國道三號高速公路往霧峰方向逃逸，並前往先前藏匿接應
    車輛之地點附近，共同將車內預先準備之汽油潑灑在車牌
    1698—QP號之休旅車上，再點火將該車焚燬，復共同搭乘接
    應車輛返回沙鹿。途經臺中市朝馬地區時，因戊○○要先行
    下車，為方便攜帶，乃將原持有之步槍及掃射後所餘60顆步
    槍子彈交由丙○○管；丙○○則將原持有之手槍1枝及11顆
    子彈交由戊○○保管，自己仍留存手槍子彈18顆(詳如附表
    編號1至4數量(二)欄內所示)。
三、甲○○於97年8月1日下午告知壬○○，其與戊○○、丙○○
    等人涉及槍殺辛○○案件。壬○○及癸○○因有事於97年8
    月2日下午出國，並於97年8月6日回國。甲○○得知癸○○
    等人回國後，乃於97年8月7日前往癸○○住處，要求癸○○
    載其前往丙○○之住處，途中，甲○○向癸○○表示：「其
    與丙○○於8月1日前往彰化市槍擊辛○○，而丙○○竟還躲
    在家裡」等情。癸○○知悉甲○○及丙○○等人涉犯持槍殺
    害辛○○案件，竟基於使犯人隱避之犯意，駕駛車牌CW—
    8572號自用小客車，搭載甲○○與丙○○至台中縣大雅鄉汽
    車旅館隱避。翌（8）日晚間，癸○○復與亦知甲○○、丙○○涉犯槍殺辛○○案件之壬○○，共同基於使甲○○、丙○○隱避之犯意聯絡，壬○○指示癸○○駕駛車牌CW—8572
    號自用小客車，搭載甲○○與丙○○前往臺中縣梧棲鎮某汽
    車旅館投宿而隱避。壬○○並獨自前往該汽車旅館，給予甲○○現金2萬元作為跑路費，並告知癸○○梧棲的汽車旅館
    不安全。壬○○嗣又與甲○○、丙○○在高速公路清水休息
    站見面，告知戊○○已落網，要小心等情，並要癸○○載甲○○、丙○○2人至大甲地區汽車旅館投宿而隱避。
四、癸○○及壬○○等人出國期間，丙○○為躲避查緝，於97年
    8月3日晚間告知友人己○○，表示：「其已犯下97年8月1日
    彰化市槍擊辛○○案件」等情，己○○知悉丙○○涉犯該案
    後，竟萌生使犯人隱避之犯意，自97年8月4日起至8月6日止
    ，以自己上開車牌8972—JW號自用小客車，搭載丙○○前往
    汽車旅館隱避，並以自己名義及車號登記，以便丙○○投宿
    時未留下線索而逃避警方追緝。又己○○明知愷他命（keta
    mine）係毒品危害防制條例第2條第1項第3款列管之第3級毒
    品，竟基於無償轉讓愷他命之犯意，於97年7、8月間，在其
    位於台中縣沙鹿鎮○○路之住處，轉讓僅供當次施用之微量
    愷他命予丙○○、壬○○、癸○○各1次。己○○嗣經警於
    97 年9月15日14時30分，在台中市○○路98號拘提到案。
五、戊○○等人槍殺辛○○後，經警先於97年8月6日15時許，在
    臺中市南屯區○○○街433號4樓之1，將涉犯另案之戊○○
    拘提到案，並當場搜索扣得其槍殺辛○○後攜帶保管如附表
    編號3、4數量(三)所示之手槍1枝、子彈11顆，及其先前另
    外持有之手槍1枝（槍枝管制編號0000000000號）、子彈21
    顆(此另案部分，業經臺灣臺中地方法院以98年度訴字第156
    號判決連同恐嚇罪應執行有期徒刑5年10月、併科罰金新臺
    幣10萬元在案，現上訴由本院另案審理中)。又員警調閱歹
    徒逃亡路線之監視錄影畫面，並在台中縣霧峰鄉山區發現作
    案之休旅車，歹徒焚燬作案車輛後，再乘坐車牌3368—LD號
    自用小客車離去，經調閱車籍資料，發現甲○○涉案重大，
    且從作案之休旅車前座腳踏墊採集到未完全焚燬之檳榔渣，
    經送請刑事警察局進行化驗DNA並建檔；適壬○○與癸○○
    於97年8月9日22時許，在台中縣沙鹿鎮遭不明人士槍擊，警
    方在癸○○所使用之車牌CW—8572號自用小客車後座飲料瓶
    上吸管採集檢體，送請刑事警察局化驗DNA並建檔，經比對
    結果，發現兩者檢出同一男性DNA—STR型別，得知癸○○及
    壬○○涉嫌重大。經警於97年8月14日15時30分，在台中縣
    沙鹿鎮○○路光田醫院557房拘提癸○○、壬○○到案。壬○○具保後，於97年8月23日欲從金門出境前往大陸，經警
    據報留置，復於同日22時5分，在金門縣警察局刑警隊拘提
    到案。嗣經追查，得知在癸○○所駕駛車牌CW—8572號自用
    小客車後座飲料瓶上吸管之檢體，係丙○○所遺留。即於97
    年9月3日15時20分，前往高雄市旗津區○○○路171號拘提
    丙○○到案，扣得丙○○自乙○○處取得花用剩下之酬金
    48980元，並於同日21時45分，由丙○○帶同前往台中縣沙
    鹿鎮○○路臺灣電力股份有限公司高壓電塔(編號：中港-中
    清段028號及中清-明秀段027號)東向150公尺樹叢下，起獲
    作案用如附表編號1、2、4數量(三)所示之步槍1支、步槍子
    彈60顆、手槍子彈18顆。另於97年9月3日20時38分，在台中
    縣沙鹿鎮○○路64巷9號住處拘提甲○○到案。嗣由丙○○
    、甲○○之供述，查悉戊○○參與槍殺辛○○案件。
六、案經臺灣彰化地方法院檢察署檢察官指揮刑事警察局中部打
    擊犯罪中心與南部打擊犯罪中心、彰化縣警察局刑警大隊及
    彰化縣警察局彰化分局共同偵辦起訴及臺灣臺中地方法院檢
    察署檢察官移送原審法院併案審理。
    理  由
壹、程序部分
一、管轄權部分：
    按刑事案件除有特別規定外，固由犯罪地或被告之住所、居
    所或所在地之法院管轄。但數同級法院管轄之案件相牽連而
    未繫屬於數法院者，自得依刑事訴訟法第6條第1項規定，由
    其中一法院合併管轄（最高法院28年上字第3635號判例要旨
    參照）。又一人犯數罪者、犯與本罪有關係之藏匿人犯、湮
    滅證據、偽證、贓物各罪者，為相牽連之案件，刑事訴訟法
    第7條第1、4款定有明文。經查，被告戊○○、丙○○、甲○○等人之住居所，雖均非在原審法院轄區，然本件渠等殺
    人行為在彰化縣轄內，原審法院就此部分之犯罪自有管轄權
    。而被告壬○○、癸○○、己○○等人之住居所，雖亦非在
    原審法院轄區，惟渠等所犯藏匿被告丙○○、甲○○部分，
    業經公訴人以相牽連案件偵查起訴，依刑事訴訟法第7條第4
    款規定，原審法院自亦有管轄權。另公訴人對己○○涉及轉
    讓毒品部分起訴，依刑事訴訟法第7條第1款規定，係屬一人
    犯數罪之相牽連案件，自亦有管轄權，先予說明。
二、證據能力部分：
(一)按被告以外之人於審判外之言詞或書面陳述，除法律有規定
    者外，不得作為證據。惟被告以外之人於偵查中向檢察官所
    為陳述，除顯有不可信之情況者外，得為證據，刑事訴訟法
    第159條第1項、159條之1第2項定有明文。蓋因檢察官與法
    官同為司法官署，且檢察官代表國家偵查犯罪，依法有訊問
    被告、證人及鑑定人之權力，且須對被告有利、不利之情形
    均應注意，況徵諸實務運作，檢察官實施刑事偵查程序，亦
    能恪遵法定程序之要求，不致有違法取證情事且可信度極高
    ，是被告以外之人前於偵查中已具結而為證述，除反對該項
    供述得具有證據能力之一方，已釋明「顯有不可信之情況」
    之理由外，不宜以該證人未能於審判中接受他造之反對詰問
    為由，即遽指該證人於偵查中之陳述不具證據能力，方符前
    揭法條之立法意旨。被告壬○○之辯護人認為本案證人甲○○、丙○○、癸○○等人於檢察官偵查中所為之陳述均無證
    據能力，然上開證人於偵查中之證詞均經具結，且被告及辯
    護人均未提及檢察官在偵查時，有何不法取供之情形，客觀
    上並無顯不可信之情況，是前揭證人於偵查中之證言自具有
    證據能力。
(二)再按被告以外之人於檢察事務官、司法警察官或司法警察調
    查中所為之陳述，與審判中不符時，其先前之陳述具有較可
    信之特別情況，且為證明犯罪事實存否所必要者，得為證據
    ，刑事訴訟法第159條之2亦定有明文。所謂「前後陳述不符
    」之要件，應就前後階段之陳述進行整體判斷，以決定其間
    是否具有實質性差異，惟無須針對全部陳述作比較，陳述之
    一部分有不符，亦屬之。而所謂「具有較可信之特別情況」
    之情形，亦應就前後陳述時之各種外部情況進行比較，以資
    決定何者外部情況具有可信性。若陳述係在特別可信之情況
    下所為，則虛偽陳述之危險性即不高，雖係審判外陳述，或
    未經被告為反對詰問、對質，仍得承認其有證據能力。所稱
    「外部情況」之認定，例示如下：
    1.時間之間隔：陳述人先前陳述是在記憶猶新的情況下直接
      作成，一般與事實較相近；事後即可能因記憶減弱或變化
      ，致有不清晰或陳述不符之現象發生。
    2.有意識的迴避：由於先前陳述時被告未在場，是陳述人直
      接面對詢問警員所為陳述較為坦然；事後可能因陳述人對
      被告有所顧忌或同情，因而在被告面前較不願陳述不利被
      告之事實。
    3.受外力干擾：陳述人單獨面對檢察事務官或司法警察(官)
      ）所為之陳述，程度上較少會受到來自被告方面強暴、脅
      迫、詐欺、利誘或收買等外力之影響，其陳述較趨於真實
      。若被告在庭或有其他成員參與旁聽時，陳述人可能會本
      能的作出迴避對被告不利之證述，或因不想生事招惹麻煩
      乃虛構事實或進而否認以前之供述而為陳述。
    4.事後串謀：證人對警察描述其所親身經歷之情形，因較無
      時間或動機去編造事實，客觀上亦較難認與被告間有勾串
      情事，其陳述具有較可信性。但事後因特殊關係，雙方可
      能因串謀、請託而統一口徑；或事後情況變化，兩者從原
      先敵對關係變成現在友好關係，抑或業已由中取得利益等
      情形，其陳述即易偏離事實而較不可信。
    5.警詢或檢察事務官偵查時，有無辯護人、代理人或親友在
      場：如有上開親誼之人在場，自可期待證人為自由從容之
      陳述，其證言之可信度自較高。
    6.警詢或檢察事務官所作之偵查筆錄記載是否完整：如上開
      筆錄筆錄對於犯罪之構成要件、犯罪態樣、加重減輕事由
      或起訴合法要件等事實或情況，均翔實記載完整，自可推
      定證人之陳述，與事實較為相近，而可信為真實。
(三)查被告甲○○之辯護人認為證人丙○○警詢之證述無證據能
    力，然證人丙○○於警詢中及法院審理時之證述，雖有前後
    陳述不符之情形，本院審酌其於警詢中之證述距案發日較近
    ，當時記憶自較深刻；且較無來自被告或其他成員同庭在場
    之壓力而出於虛偽不實之指證，或事後串謀而故為迴護被告
    之機會，揆諸上開說明，證人丙○○於警詢中所為之陳述，
    客觀上應具有較可信之特別情況，且亦為證明犯罪事實存否
    所必要，依上揭規定，其於警詢中之證言自得為證據，而有
    證據能力。至於被告甲○○之辯護人認為戊○○於警詢中證
    述內容並無證據能力，公訴人對此亦無意見，故此部分乃屬
    審判外之陳述，自無證據能力，合先敘明。
(四)除上開辯護人對部分證人之證詞有爭執外，本案其餘卷證，
    公訴人、被告及辯護人均不爭執證據能力，是後述所引用證
    據之證據能力均無疑義，併予敘明。
貳、實體方面
一、被告之辯解及上訴理由：
(一)被告戊○○：被告全部認罪，但持有附表所示之槍彈，是為
    了槍殺辛○○之用，二者具有原因、目的關係，且被告坦承
    犯行，顯見悔意，殺人未遂部分量刑太重云云。
(二)被告丙○○：持有附表槍彈部分認罪，但殺人未遂部分，被
    告並無殺人犯意，也未開槍，且量刑太重云云。
(三)被告甲○○：被告從未實際持有附表所示之槍彈，亦未參與
    或共謀殺人，僅係基於幫助犯意，而有駕車之行為，且持有
    槍彈與殺人未遂，應係想像競合犯云云。
(四)被告壬○○：被告交付甲○○2萬元，目的係為償債，並非
    為資助、藏匿甲○○及丙○○二人，且未曾指使癸○○開車
    載渠等前往梧棲鎮、大甲鎮之旅館藏匿，亦無於清水休息站
    指示甲○○、丙○○藏匿之事云云；其餘檢察官上訴指被告
    寄藏槍枝、幫助持有槍彈及隱避乙○○部分，均與事實不符
    。
(五)被告癸○○：被告始終坦承犯行，配合調查，原審量刑太重
    云云；至檢察官上訴指被告幫助持有槍彈部分，與事實不符
    。
(六)被告己○○：被告坦承有轉讓丙○○愷他命一次，雖開車載
    丙○○到旅館，但不知他有涉案，因他未攜帶身分證，才以
    自己名義登記，並非為隱避丙○○云云；其餘檢察官上訴指
    轉讓愷他命部分，與事實不符。
二、認定被告犯罪事實所憑之證據及理由：
(一)關於被告戊○○、丙○○、甲○○部分：
 1. 前揭犯罪事實，業經被告戊○○供認不諱，被告丙○○供承
    持有附表之槍彈同往案發現場、被告甲○○亦供承駕車前往
    案發現場各情，核與被害人辛○○於警詢中指述內容及共同
    被告丙○○、甲○○、戊○○等人互為證人之證述內容相符
    ，足認被告等人之自白應為真實。觀諸彰化分局轄辛○○遭
    槍擊案勘察報告、彰化縣警察局刑案勘察報告「00000000
    彰化分局偵辦辛○○遭槍擊案」及辛○○遭槍擊案彈道重建
    勘察報告，其中顯示辛○○座車車體上遭槍擊所留下之彈孔
    ，主要集中於左前駕駛座，且多達19個彈孔(見彰化縣警察
    局彰化分局彰警分偵字第0970027408號偵查卷─以下簡稱警
    (一)卷─第103頁、第123-126頁)，足見均係朝辛○○身體
    射擊，且殺意甚堅。故被告戊○○、丙○○及甲○○等人殺
    人犯意，已甚為明顯。
 2. 本件是戊○○、丙○○及甲○○等人，依乙○○指示而謀議
    計畫，由甲○○負責開車，戊○○及丙○○則分別持槍射殺
    辛○○，並於97年8月1日依計畫對辛○○射擊等情，此為甲○○所是認，故被告甲○○對戊○○及丙○○持槍彈殺害辛○○應有認識。再者，案發前即97年7月29日上午7時許，乙○○在通伯公祠附近，教導戊○○如何使用制式M16自動步
    槍，然因操作不慎導致槍枝走火連發3槍，在擋風玻璃上留
    下3個彈孔，乙○○見狀，為免車上彈孔遭人起疑，隨即拾
    起路旁石頭將擋風玻璃全部砸碎，吩咐甲○○將該車開往修
    車廠修復擋風玻璃等情，亦為甲○○所不否認，且經丙○○
    於偵查中證述屬實，足認甲○○於案發前4天，已知乙○○
    及戊○○等人持有預備槍殺辛○○之槍枝。又案發時，甲○○駕車搭載戊○○、丙○○二人，戊○○攜持步槍及子彈，
    丙○○攜持手槍及子彈，由甲○○駕車停在辛○○所駕駛車
    輛旁，再由戊○○持槍朝辛○○身上射擊；參諸甲○○多次
    與乙○○、戊○○、丙○○等人會面商議，同往辛○○住處
    、餐廳勘查、守候，一同購置汽油、選定焚車地點，安排事
    後接應車輛等情，足認甲○○對戊○○、丙○○有持槍彈及
    槍殺辛○○部分，均有犯意聯絡及行為分擔。
  3.扣案附表編號3、4數量(三)所示之手槍1枝、子彈11顆，係
    97 年8月6日15時許，在臺中市南屯區○○○街433號4樓之1
    戊○○之住處查獲(併查獲另案手槍1枝及子彈21顆，此部分
    詳後另述)；而附表編號1、2、4數量(三)所示之步槍1支、
    步槍子彈60顆、手槍子彈18顆，則係97年9月3日21時45分，
    由丙○○帶同前往台中縣沙鹿鎮○○路臺灣電力股份有限公
    司高壓電塔(編號：中港-中清段028號及中清-明秀段027號)
    東向150公尺樹叢下起獲。前開查獲之槍彈，經送鑑定結果
    ，附表編號1之步槍1 枝，槍枝管制編號0000000000號、認
    係口徑5.56mm制式步槍，為菲律賓ELISCOTOOL制M16A1型，
    槍號為RP201314，可供擊發同口徑制式子彈使用，認具殺傷
    力；編號2之步槍子彈60顆，均係口徑5.56mm制式子彈，採
    樣試射20顆，可擊發，認均具殺傷力；編號3之手槍1枝，認
    係口徑9mm制式半自動手槍，為義大利BERETTA廠92FS型，可
    供擊發同口徑制式子彈使用，認具殺傷力；編號4之手槍子
    彈18顆部分，係口徑9mm制式子彈，採樣6顆試射，可擊發，
    認均具殺傷力；編號4之手槍子彈11顆，連同戊○○另案查
    獲之手槍子彈21顆，共計32顆，係口徑9mm制式子彈，採樣
    11顆試射(本案部分試射5顆)，可擊發，認均具殺傷力，凡
    此有內政部警察署刑事警察局刑鑑字第0970122169號、第
    0000000000號槍彈鑑定書在卷可稽(見臺灣彰化地方法院檢
    察署97年度偵字第7751號偵查卷─以下簡稱偵(二)卷─第
    178-180頁、同署97年度偵字第8230號偵查卷─以下簡稱偵
    (三)卷─第62-64頁)。故被告戊○○、丙○○及甲○○等人
    持有之槍彈均具有殺傷力。
４. 被害人辛○○被槍殺後，經送財團法人彰化基督教醫院急救
    診斷結果，辛○○受有左側第九肋骨骨折、全身多處槍傷併
    脾臟穿刺傷、臉部多處槍傷、右足第一至第四蹠骨開放性骨
    折等傷害，有該醫院之診斷書可稽(見偵(二)卷第185-186頁
    )。
５. 此外，復有甲○○指認乘車相關位置及開槍者簡圖(見彰化
    縣警察局彰化分局彰警分偵字第0970031551號偵查卷─以下
    簡稱警(二)卷第60頁)、槍擊案件之路口監視器翻拍照片、
    槍擊現場照片、火燒車現場勘察報告及照片、刑事警察局刑
    醫字第0970115427號鑑驗書、車輛尋獲電腦輸入單、贓車認
    領保管單、車籍資料查詢、失車基本資料(見彰化縣警察局
    彰警刑偵二字第0970045304號偵查卷─以下簡稱警(四)卷
    ─第26-34頁、第36-41頁、第44-54頁、第77-81頁)、佛羅
    倫斯之住房旅客表及旅客資料卡(見臺灣彰化地方法院檢察
    署「借提筆錄」偵查卷宗─以下簡稱偵(六)卷第87-88頁)在
    卷可參。
６. 綜上所述，本案事證明確，被告丙○○、甲○○等人前揭所
    辯，皆係卸責之詞，不足採信。渠等與戊○○三人之犯行，
    均堪認定。
(二)關於被告壬○○部分：
 1. 被告壬○○曾於97年9月26日偵查中供稱：「97年8月1日下
    午，甲○○來我家跟我說，他跟戊○○去彰化開槍，我罵他
    為何這麼笨」等語(見偵(六)卷第145頁)，故壬○○於97 年
    8月1日起，已知甲○○及戊○○等人參與持槍射殺辛○○案
    件。
 2. 證人即共同被告甲○○於97年9月24日偵查中證稱：「（你
    們去清泉崗汽車旅館是何人付錢？）壬○○出的，作案後隔
    1、2個禮拜我們有去海頓住，壬○○他拿給我一萬元，給丙○○一萬元。」、「（壬○○為何拿錢給你們？）他說是住
    汽車旅館的錢。」、「他(指癸○○）先去我家載我，他說
    不要再住在家裡了，事後載我到丙○○家找丙○○，癸○○
    載我跟丙○○去清泉崗的汽車旅館，以癸○○的車子登記，
    ...住了一夜覺得沒事，就坐計程車回家，之後癸○○再去
    家裡找我們，載我們到梧棲的汽車旅館，癸○○離開之後，
    壬○○就到了，並上樓給我們一人一萬元，再過沒有多久，
    癸○○就上樓跟我們說這裡不安全，就載我們去大甲的汽車
    旅館，去大甲的汽車旅館途中，我們有在清水休息站跟壬○○碰面，壬○○有走到我的車窗旁，叫我跟丙○○先閃一下
    。」等情(見偵(六)卷第77-78頁)。又證人即共同被告丙○○於97年9月24日偵查中證述：「（作案這段期間你是否有
    再遇到壬○○？）案發後，他們（指壬○○及癸○○）出國
    回來時，癸○○載我與甲○○去清泉崗汽車旅館，之後又換
    到大甲汽車旅館時，壬○○與他的不詳朋友在清水休息站等
    我們，癸○○下車與壬○○講話後，癸○○就載我們去大甲
    汽車旅館，之後隔天癸○○又到大甲載我們離開到附近另一
    家汽車旅館投宿。」等語(見偵(六)卷第100頁)，核與上開
    甲○○之證詞內容相符。按甲○○與壬○○私交甚篤，丙○○與壬○○亦無恩怨，衡情甲○○、司佳偉應無陷害之理，
    足認渠等之證詞應為真實。
 3. 被告壬○○亦自承，曾在清水休息站等侯甲○○及丙○○，
    並告訴他們戊○○已落網，不知是不是因為辛○○遭槍擊案
    才被抓，要甲○○等人小心一點，並至汽車旅館探視甲○○
    及丙○○時，拿現金2萬元給甲○○等情（見偵(二)卷第157
    頁)；又依證人即共同被告癸○○於97年9月26日偵查中具結
    證述：壬○○有詢問丙○○及甲○○在那裡，伊有告知壬○○，他們在梧棲汽車旅館等語(見偵(六)卷第139頁)。衡諸
    常理，被告壬○○與甲○○、丙○○彼此熟識，甲○○及丙○○若不是逃避警方追緝，又何須在渠等住居所附近之汽車
    旅館投宿，壬○○又何須至汽車旅館拿2萬元給甲○○等人
    ，並告知共犯戊○○已落網等情。至證人甲○○於原審審理
    中雖證述其未向壬○○提過本案有關之犯罪事實及槍殺辛○○，其在旅館有向壬○○拿2萬元，那是壬○○償還先前所
    欠50萬元之款項云云；然甲○○此部分之證述，核與壬○○
    前揭供稱「97年8月1日下午甲○○來我家跟我說他跟戊○○
    去彰化開槍，我罵他為何這麼笨」及「我有拿2萬元借給甲○○」等情相左，顯係事後迴護之詞，不足採信。
４. 綜上所述，本案事證明確，被告壬○○前揭所辯，係卸責之
    詞，不足採信，其犯行堪予認定。
(三)關於被告癸○○部分：
    被告癸○○坦承其自97年8月6日返國後迄同年8月9日遭他人
    槍擊期間，曾有載丙○○及甲○○去梧棲、清泉崗及大甲地
    區之汽車旅館住宿，躲避警方追緝而隱避犯人等情不諱，核
    與證人丙○○及甲○○偵查證述內容相符，足認其自白內容
    應為真實。故被告癸○○隱避犯人之犯行，堪予認定。
(四)關於被告己○○部分：
１. 被告己○○於97年9月16日偵查中自白：「（你是否在97年8
    月3日知悉丙○○可能涉及97年8月1日在彰化市槍擊彰化陳
    姓商人後仍載丙○○去汽車旅館躲藏？）8月3日之後我載丙○○去汽車旅館2、3次，印象中應該是8月3日晚上將近12
    點，丙○○有跟我講，他牽涉到彰化市陳姓商人被槍擊之案
    件。」及「(當時為何要載丙○○去汽車旅館？)他於8月3日
    我知道他可能牽涉該案後，還有到我家住1、2次，我只是依
    照他的吩咐載他去汽車旅館」等語(見臺灣彰化地方法院檢
    察署97年度偵字第8576號偵查卷─以下簡稱偵(五)卷─第3
    頁)，核與同案證人被告丙○○於97年10月24日偵查中證述
    ：「...電視播出那天（指辛○○遭槍殺案件），他（指己○○）問我說我跟這件有無關係，我說是我們做的。」等語
    (見偵(二)卷第148頁)相符，足認上開自白應為真實。再者
    ，丙○○等人槍殺辛○○之前，戊○○提議要去台中縣霧峰
    山區棄置作案用之車子地點，於97年7月31日中午，甲○○
    、丙○○及己○○等人曾至霧峰，將甲○○所使用之車牌號
    碼3368－LD號自用小客車藏好車輛後，再一起離去等情，此
    有證人丙○○、甲○○之警詢及偵查筆錄可稽（見偵(二)卷
    第148頁、第174頁）。依常理而言，若甲○○並無從事不法
    ，又何須將其所使用之自用小客車藏放在山區，縱使己○○
    當時尚不知甲○○及丙○○等人欲槍殺辛○○，然丙○○於
    97年8月3日晚間告知己○○其有涉犯彰化市槍擊案等情，己○○應已知甲○○及丙○○涉及殺人未遂等案件。再觀諸卷
    附之佛羅倫斯住房旅客表所示，己○○於97年8月4日至8月6
    日止，以其本人名義及車號8792號名義登記投宿等情，依常
    情而言，丙○○住臺中縣沙鹿鎮，何須另宿附近之汽車旅館
    ，又何須以他人名義登記投宿？足見被告己○○所辯不知丙○○等人涉及犯罪云云，不足採信。
２. 被告己○○於偵查及原審法院審理中對其自於97年7、8月間
    某日，在位於台中縣沙鹿鎮○○路之住處，有轉讓愷他命予
    丙○○、壬○○、癸○○等情供認不諱，核與證人即同案被
    告丙○○、壬○○、癸○○證述渠等在己○○家中，由己○○免費請其施用等情相符。被告己○○雖就轉讓愷他命給司
    佳偉等三人不爭執，但就次數則多有出入，據己○○供稱：
    壬○○叫我幫他拿愷他命兩次，但實際上只有拿一次給他，
    因為他向我要，我就送給他施用，癸○○跟我要二次，丙○○自己拿去施用，共有幾次，我沒有辦法確定(見第一審卷
    第二宗第200頁)；而癸○○供稱，己○○給我一、二次(見
    第一審卷第二宗第200頁反面)；丙○○供稱，伊只施用一次
    或二、三次，次數忘記了(見第一審卷第二宗第200頁反面)
    。綜合被告己○○等人之供述內容，足認被告己○○確有轉
    讓愷他命給丙○○、壬○○、癸○○等人，惟彼此供述轉讓
    之次數，互不一致，且此部分遍查卷證，亦無相關證據可供
    本院資為判斷之依據，基於罪證有疑，利於被告之原則，故
    僅認定被告己○○曾無償轉讓愷他命各1次予丙○○、壬○○、癸○○。
３. 綜上所述，本案事證明確，被告己○○前揭所辯，顯係卸責
    之詞，不足採信，其犯行堪予認定。
三、適用法律及論罪科刑部分：
(一)關於戊○○、丙○○、甲○○部分：
    核被告戊○○、丙○○及甲○○所為，均係犯刑法第271條
    第2項、第1項之殺人未遂罪及槍砲彈藥刀械管制條例第7條
    第4項之未經許可持有槍砲罪、同條例第12條第4項之未經許
    可持有子彈罪。被告戊○○、丙○○、甲○○等人與共犯乙○○間，有犯意聯絡及行為分擔，均為共同正犯。被告等人
    以一行為持有具殺傷力之制式步槍、手槍及步槍子彈、手槍
    子彈，係一行為觸犯數罪名，為想像競合犯，應依刑法第55
    條規定，從一重之槍砲彈藥刀械管制條例第7條第4項之未經
    許可持有制式步槍罪處斷。被告等人所犯上開殺人未遂罪與
    未經許可持有制式步槍罪，因行為時間及地點並非密接難以
    分割，又犯意各別，罪名有異，實難評價為一行為，應予分
    論併罰。被告等人已著手實行殺人行為而未遂，為未遂犯，
    依刑法第25條第2項未遂犯之規定減輕其刑。臺灣臺中地方
    法院檢察署檢察官先後移送丙○○、戊○○涉及槍砲彈藥刀
    械管制條例部分，因其與本件起訴丙○○、戊○○非法持有
    槍彈部分，係為同一事實之單純一罪關係，為同一案件，故
    本院自應併予審理。又槍砲彈藥刀械管制條例第18條第4項
    關於自白減免其刑之規定，必須供出全部槍砲、彈藥、刀械
    之來源及去向，並因而查獲或防止重大危害治安事件之發生
    ，始有其適用；被告戊○○係於97年8月6日經警循線查獲附
    表編號3之手槍、編號4保管之子彈後，始漸行自白，被告丙○○於97年9月3日到案時，其先前交由戊○○保管之附表編
    號3、4之手槍、子彈，業已查獲，被告甲○○則否認持有附
    表之槍彈，均與該條項減免其刑之要件不符，不得據以減刑
    其刑，併予敘明。原審認被告戊○○等犯罪事證明確，予以
    論罪科刑，固非無見，惟查：１.原判決附表編號五之黑色
    手槍1枝(槍枝管制編號0000000000號)，係被告戊○○於92
    年間持有，並於97年5月18日持以射擊黃賢文住處，並非持
    以供槍殺辛○○或預備犯該案之用，僅嗣於97年8月6日連同
    本案附表編號3之銀色手槍1枝(槍枝管制編號0000000000號)
    同時遭警查獲。被告戊○○既先後持有上開黑色手槍、子彈
    及本案之銀色手槍、子彈，二者乃屬不同之持有關係，並非
    同一案件。且依本件起訴書犯罪事實欄，就被告戊○○如何
    持有該銀色手槍之事實，毫未敘及，僅係敘述其被查獲另1
    枝制式手槍，且另經臺灣臺中地方法院檢察署偵辦中，可見
    此部分並不在檢察官起訴範圍之內。原判決認係同一案件，
    並以本案繫屬在先，依刑事訴訟法第8條規定，將該黑色手
    槍連同子彈部分併予審判，自有未洽。２.有關附表編號4手
    槍子彈部分，被告戊○○、丙○○雖均稱附表編號3之手槍
    彈匣內有10顆子彈，加上丙○○帶同起獲之18顆手槍子彈，
    而推論乙○○當初交付之手槍子彈共計28 顆。惟該手槍子
    彈當初係由乙○○交給丙○○等人，案發後由戊○○保管編
    號3之手槍及手槍子彈，其餘手槍子彈則由丙○○保管，嗣
    後分別經警查獲、起出。據丙○○供稱：步槍及銀色手槍之
    子彈，乙○○交付時已經裝填好了(見警(一)卷第12-13頁)
    ，其交給戊○○之手槍，以前沒有試射過(見第一審卷第二
    宗第68頁)；另戊○○供稱：丙○○交付銀色手槍時，就是
    一個彈匣的子彈，未曾試射，沒有擊發過(見第一審第二宗
    第65頁、第201頁反面)。而97年8月6日查獲戊○○保管之手
    槍子彈共計32顆，有扣押物品目錄表可稽(見另案臺中市警
    察局第一分局中分一刑字第0970025279號卷第9頁反面)，其
    中自銀色手槍彈匣內取出之子彈11顆，自黑色手槍彈匣內取
    出子彈11顆，另於香菸盒內取出子彈10顆，有照片可憑(同
    上警卷第11頁)，並經戊○○於另案審理時供稱：銀色手槍
    內查獲的子彈11顆，是丙○○拿槍給我時就放在彈匣內，我
    都沒有使用過，沒有將子彈退出彈匣，也沒有填充新的子彈
    ，試射後所餘21顆子彈中，較新的6顆子彈及已試射5顆較新
    的，是丙○○交給我的(見另案臺灣臺中地方法院98年度訴
    字第156號卷第251頁反面、第252頁)，復為該案判決認定在
    案。從而，戊○○被查獲之32顆手槍子彈中，本案部分有11
    顆，鑑驗時試射5顆，尚餘6 顆；另案部分有21顆，經試射6
    顆，尚餘15顆。本案另經丙○○帶同起出保管之手槍子彈18
    顆，有扣押物目錄表可稽( 見警(一)卷第56頁)。由上觀之
    ，當初乙○○交付由丙○○攜持前往槍殺辛○○之手槍子彈
    ，應為戊○○保管之11顆加上丙○○保管之18顆，共計29顆
    ，如附表編號4數量(一)所示。是手槍子彈經鑑驗試射後，
    共尚餘18顆，如附表編號4數量(四)所示。原判決認定乙○○當初交付28顆，數量已有出入，復於原判決附表編號四、
    六內，指被告戊○○保管之手槍子彈為10顆，嗣與另案手槍
    子彈22顆混合，共計32顆，因共試射11顆，而推論戊○○所
    保管之本案子彈10顆，均已試射完畢，已無殺傷力，尚有未
    合。被告戊○○、丙○○、甲○○等人，以前揭辯解提起上
    訴，雖無可取，已如前述，但原判決關於渠等殺人未遂及違
    反槍砲彈藥刀械管制條例部分，既有前開可議之處，即無可
    維持，均應予撤銷改判。爰審酌被告等人共同持槍射殺被害
    人，欲剝奪被害人之生命權，危害社會治安、秩序甚大，情
    節非節，被告戊○○居主導地位，丙○○次之，甲○○又次
    之，渠等公然於市街○○○○段兇狠，被害人身心受創嚴重
    ，迄今未獲被告任何補償，惟被告犯後尚知坦承大部分犯行
    等一切情狀，分別量處如主文所示之刑，並就罰金部分諭知
    易服勞役之標準及定其應執行刑。附表編號1至4數量(四)欄
    內所示之物，係共犯乙○○所有，供被告戊○○等人犯殺人
    未遂罪所用及預備犯罪之物，故依刑法第38條第1項第2款規
    定於該罪部分宣告沒收；另被告戊○○等人所犯槍砲彈藥刀
    械管制條例罪所持有附表編號1至4數量(四)欄內所示之物，
    均具有殺傷力，業如前述，皆係違禁物，均依刑法第38條第
    1 項第1款規定於該罪部分宣告沒收。至送驗試射之步槍子
    彈20顆及手槍子彈11顆，已因擊發而僅剩餘彈殼，均失其原
    有子彈之結構及性能，不具殺傷力，已非違禁物，爰均不予
    宣告沒收。另公訴人聲請對戊○○宣告刑之執行前令勞動場
    所強制工作部分，因本件並非財產犯罪，亦乏證據足徵戊○○有犯罪之習慣或因遊蕩或懶惰成習而犯罪，自難認有宣告
    強制工作之必要，併予指明。
(二)關於壬○○、癸○○部分：
    核被告壬○○、癸○○所為，均係犯刑法第164條第1項之使
    犯人隱避罪。被告二人間有犯意聯絡及行為分擔，均為共同
    正犯。原審因而適用刑事訴訟法第299條第1項前段、刑法第
    第28條、第164條第1項、刑法施行法第1條之1等規定，並審
    酌被告等人以積極行為隱避犯人丙○○、甲○○二人，妨害
    司法偵查及行使，壬○○犯後矢口否認犯行，未見醒悟，而
    癸○○犯後坦承犯行，及其等之素行、犯罪手段、智識程度
    與生活狀況等一切情狀，分別量處被告壬○○有期徒刑9月
    、癸○○有期徒刑8月，其認事用法，核無違誤，量刑亦屬
    允當，被告二人上訴，仍執前詞辯解，均無理由，應予駁回
    。
(三)關於己○○部分：
    核被告己○○所為，係犯刑法第164條第1項之使犯人隱避罪
    及毒品危害防制條例案件第8條第3項之轉讓第三級毒品罪
    (三罪)。被告所犯前揭四罪間，犯意各別，行為互異，應分
    論併罰。被告曾犯強盜及妨害自由等案件，經台灣台中地方
    法院以92年度少訴字第18號判處有期徒刑3年8月、8月，應
    執行刑為4年2月確定，嗣經法院對妨害自由部分減為有期徒
    刑4月，與強盜部分合併定應執行刑為有期徒刑3年10月確定
    ，並於95年7月21日縮短刑期假釋出監，而於97年1月30日因
    假釋期滿未經撤銷而視為刑期執行完畢，有臺灣高等法院被
    告前案紀錄表1份在卷可稽，則其於受有期徒刑執行完畢後
    ，5年以內故意再犯本件有期徒刑以上之罪，皆構成累犯，
    均應依法加重其刑。又行政院依據毒品危害防制條例案件第
    8條第6項規定，於98年11月20日以院臺法字第0980073647號
    令修正發布之「轉讓毒品加重其刑之數量標準」，其第2條
    規定：第三級毒品淨重二十公克以上(轉讓第三級毒品加重
    其刑之數量標準與修正前相同，並無變更，無新舊法比較之
    問題）；亦即轉讓第三級毒品淨重二十公克以上，應依毒品
    危害防制條例第8條第6項規定加重其刑。被告己○○轉讓予
    丙○○、壬○○、癸○○施用之愷他命數量雖然不詳，惟僅
    各轉讓一次，數量僅足一次施用，其數量應不可能在二十公
    克以上，且無證據證明係在二十公克以上，故無該條例第8
    條第6項加重其刑之適用，亦無新修正同條例第11條第5項持
    有第三級毒品純質淨重二十公克以上之比較適用問題。被告
    行為後，毒品危害防制條例業於98年5月5日由立法院通過修
    正，並經98年5月20日總統華總一義字第09800125141號令修
    正公布，現並已生效施行；毒品危害防制條例第8條第3項轉
    讓第三級毒品之規定雖未修正，惟修正後同條例第17條第2
    項增訂：「犯第4條至第8條之罪於偵查及審判中均自白者，
    減輕其刑。」本件被告己○○無償提供第三級毒品愷他命給
    丙○○、壬○○、癸○○等人施用之事實，業據己○○於偵
    查、原審及本院審判中曾經自白屬實，符合上開減輕其刑之
    規定，經比較結果，自以適用修正後規定對於被告較為有利
    ，此部分依法減輕其刑，並先加後減之。原審認被告己○○
    犯罪事證明確，據以論罪科刑，固非無見，惟查：１.被告
    己○○轉讓第三級毒品予丙○○、壬○○、癸○○各1次，
    已如前述，原判決認定僅轉讓丙○○1次，而未論及另外轉
    讓壬○○、癸○○各1次部分，犯罪事實認定，尚非正確。
    ２.被告行為後，毒品危害防制條例第17條第2項增訂減刑之
    規定，並已公布生效施行，業如前述，原判決於98年5月6日
    判決時，未及比較適用該減刑之規定，自有未洽。３.依司
    法院釋字第662號解釋：「中華民國九十四年二月二日修正
    公布之現行刑法第四十一條第二項，關於數罪併罰，數宣告
    刑均得易科罰金，而定應執行刑之刑逾六個月者，排除適用
    同條第一項得易科罰金之規定部分，與憲法第二十三條規定
    有違，並與本院釋字第三六六號解釋意旨不符，應自本解釋
    公布之日起失其效力。」故對於數罪併罰，數宣告刑均得易
    科罰金，定應執行之刑超過6個月之案件，參照司法院釋字
    第366號、第662號解釋意旨，仍得易科罰金；另刑法第41條
    於98年12月30日經總統令修正公布，於99年1月1日生效，該
    條第8項明定於數罪併罰之數罪均得易科罰金，其應執行之
    刑逾六個月者，亦適用之，即同此旨。原判決於98年5月6日
    判決時，被告己○○所犯使犯人隱避罪及轉讓第三級毒品罪
    ，雖分別宣告有期徒刑5月、6月，定執行刑為有期徒刑10月
    ，因前揭大法官會議解釋於98年6月19日始行作成，致未及
    依照該解釋及修正後刑法第41條之規定，而未諭知易科罰金
    之折算標準，尚非適法。檢察官就原審判決被告己○○轉讓
    第三級毒品無罪部分上訴，指被告己○○另轉讓第三級毒品
    予丙○○9次、壬○○2次、癸○○2次，其中另轉讓壬○○1
    次、癸○○1次部分，為有理由，詳如前述；被告己○○以
    前揭辯解提起上訴，其隱避犯人及轉讓第三級毒品予丙○○
    1 次部分，雖無理由，但原判決既有上開可議之處，自無可
    維持，均應予撤銷改判。爰審酌被告己○○曾有前科之素行
    ，否認隱避犯人丙○○，坦承轉讓第三級毒品，各別犯罪之
    手段，隱避犯人妨害司法偵查，轉讓毒品戕害身心健康，所
    生之危害及犯後之態度等一切情狀，分別量處如主文所示之
    刑，並定其應執行之刑，及依刑法第2條第1項但書適用有利
    於被告之修正後刑法第41條第8項諭知易科罰金之折算標準
    。
四、無罪部分：
(一)公訴意旨：
１. 關於被告壬○○、癸○○部分：
 (1)被告壬○○明知乙○○於93年2 月10日因強盜案件遭臺灣雲
    林地方法院通緝，事後再犯下槍殺臺中市商人陳聰敏案件，
    且經常攜帶大批槍彈，四處恐嚇取財，遇有不從者即開槍警
    告，甚至持槍綁架人質向人質家屬勒贖，為多處地方法院檢
    察署發佈通緝之要犯，於逃亡期間，多次與壬○○見面，壬○○竟於94年間，受乙○○指示，並收受乙○○所交付之作
    案槍械（未扣案），並寄藏在其位於臺中縣沙鹿鎮○○○街
    27號之住宅。認被告壬○○涉犯槍砲彈藥刀械管制條例第7
    條第4項之寄藏槍枝罪嫌。
 (2)被告壬○○另基於使犯人隱避之犯意，於97年7月上旬某日
    ，因乙○○急需款項以利支應逃亡期間生活費用，欲向壬○○借款，壬○○明知乙○○係通緝要犯，仍在國道三號高速
    公路龍井交流道下方交付乙○○現金5萬元，使乙○○能繼
    續逃亡。認被告壬○○涉犯刑法第164條第1項使犯人隱避罪
    嫌。
 (3)乙○○先於97年7月上旬某日，先告知壬○○其欲找人槍殺
    辛○○之計畫，表明想找缺錢之戊○○，繼之於同年7月下
    旬某日20時許，至癸○○住家告知欲找缺錢之丙○○，而壬○○及癸○○明知乙○○找戊○○與丙○○2人，係要共謀
    持槍作案，竟仍分別基於幫助戊○○、丙○○持有制式自動
    步槍、手槍之犯意，由壬○○聯絡戊○○，癸○○透過己○○聯絡丙○○，分別告知渠等乙○○有賺錢之門路，並分別
    安排時間、地點，使戊○○、丙○○與無故持有制式自動步
    槍、手槍各1枝之乙○○見面，乙○○遂將上開槍枝交付戊○○及丙○○持有，事後乙○○於山區教丙○○使用槍枝，
    因有警車經過，乙○○指示丙○○下山找癸○○，壬○○與
    癸○○接獲丙○○求助後，共同承前幫助持有制式自動步槍
    、手槍之犯意，立即由癸○○驅車載壬○○、丙○○至約定
    地點，附載攜帶制式自動步槍與手槍各1支之乙○○至安全
    地點藏匿。因認為被告壬○○及癸○○2人涉犯刑法第30條
    第1項、槍砲彈藥刀械管制條例第7條第4項之幫助持有制式
    步槍罪及手槍罪嫌。
２. 關於被告己○○轉讓毒品部分：
    被告己○○明知愷他命（ketamine）係毒品危害防制條例第
    2 條第1 項第3 款列管之第3 級毒品，竟基於無償轉讓愷他
    命之犯意，於97年6 月下旬起，至同年8 月上旬止，在自己
    位於台中縣沙鹿鎮○○路之住處或附近，以每次約夠施用1
    次的量（約1克），轉讓愷他命予丙○○9次、壬○○1次、
    癸○○1次。因認被告己○○涉犯毒品危害防制條例第8條第
    3 項之轉讓第三級毒品罪嫌。
(二)按犯罪事實應依證據認定之，無證據不得認定犯罪事實；又
    不能證明被告犯罪或其行為不罰者，應諭知無罪之判決，刑
    事訴訟法第154條第2項第301條第1項分別定有明文。又所
    謂認定犯罪事實之證據，係指足以認定被告確有犯罪行為之
    積極證據而言，該項證據自須適合於被告犯罪事實之認定，
    始得採為斷罪之資料；且如未能發現相當確實證據，或證據
    不足以證明，自不能以推測或擬制之方法，以為裁判之基礎
    ；而認定犯罪事實所憑之證據，雖不以直接證據為限，間接
    證據亦包括在內，然而無論直接證據或間接證據，其為訴訟
    上之證明，須於通常一般人均不致有所懷疑，而得確信其為
    真實之程度者，始得據為有罪之認定，倘其證明尚未達到此
    一程度，而有合理之懷疑存在時，即難遽採為不利被告之認
    定（最高法院76年台上字第4986號判例參照）。另刑事訴訟
    法第161條第1項規定：檢察官就被告犯罪事實，應負舉證責
    任，並指出證明之方法。因此，檢察官對於起訴之犯罪事實
    ，應負提出證據及說服之實質舉證責任。倘其所提出之證據
    ，不足為被告有罪之積極證明，或其指出證明之方法，無從
    說服法院以形成被告有罪之心證，基於無罪推定之原則，自
    不能為被告有罪之判決。
(三)經查：
１. 被告壬○○寄藏槍枝部分：
    被告壬○○否認有上揭犯行，辯稱：其並未於94年間幫助乙○○寄藏槍械等語。經查，公訴意旨指被告壬○○涉有此犯
    行，無非係以共同被告癸○○於97年9月15日偵查中證述：
    「（你說你在94年間在壬○○家看過他拿出一枝槍？）是，
    我有問他為何有這種東西，又放在家裡，他說這把槍是牛皮
    (指乙○○)的，叫我不要碰，他只用一般塑膠袋及襪子套著
    ，而且特別交待不要拿，說乙○○過幾天就會來拿。」等語
    ( 見臺灣彰化地方法院檢察署97年度偵字第7596號偵查卷─
    以下簡稱偵(一)卷─第174頁)為其主要依據；然公訴人並未
    提出該槍枝，以證明癸○○所述屬實，亦無法得知該槍枝是
    否具殺傷力，即無法認定該槍枝係屬槍砲彈藥刀械管制條例
    所管制之槍械，實難單憑證人癸○○之證述而為被告壬○○
    不利之認定。
２. 被告壬○○隱避乙○○部分：
    被告壬○○否認有上揭犯行，辯稱：其沒有資助乙○○逃亡
    及隱避的意思等語。經查，公訴意旨指壬○○涉有此犯行，
    無非係以壬○○之自白為其惟一依據。然依刑事訴訟法第15
    6 條第2項規定，被告或共犯之自白，不得作為有罪判決之
    唯一證據，仍應調查其他必要之證據，以察其是否與事實相
    符。本件公訴人並未提出其他證據，足供認定被告壬○○之
    自白確屬真實，且乙○○目前因案通緝中，無法傳喚調查，
    依上開規定，自難以被告壬○○之自白作為認定其犯罪之惟
    一證據。
３. 被告壬○○、癸○○幫助持有槍枝部分：
    被告壬○○及癸○○均堅決否認有幫助持有槍枝之犯行，壬○○辯稱：戊○○與乙○○彼此早就認識，根本不須透過其
    聯絡見面等語；癸○○辯稱：伊雖有帶丙○○至公墓與乙○○見面，但不知他們談話內容為何，也不知道乙○○有交付
    槍枝予丙○○等語。經查，證人即同案被告戊○○於原審審
    理中證述：伊從97年7月底或20幾日遇到乙○○，他就載我
    到山上轉一圈，只我們兩人，直至槍殺辛○○這段期間，並
    未與壬○○接觸及通話等語(見第一審卷第二宗第60頁反面
    、第61頁)；故壬○○辯稱：其未聯絡戊○○與乙○○認識
    ，也未幫助戊○○持有槍枝等情，應為真實。另證人丙○○
    於原審審理中證述：癸○○載我上去之後，在旁邊等我與牛
    皮(指乙○○)談話，當時他離我們約七、八公尺，當時他坐
    在車上等語(見第一審卷第二宗第72頁反面)；故被告癸○○
    辯稱：其未知悉乙○○與丙○○之談話內容，也不知乙○○
    有將槍枝交給丙○○等情，應屬非虛。況證人丙○○於原審
    審理中供述：乙○○叫伊去找癸○○之前，槍枝已經放在包
    包裡面，交給乙○○，後來癸○○開車載我及壬○○去約定
    地點載乙○○，乙○○中途下車，並拿走包包等語(見第一
    審卷第二宗第195頁反面)；則被告壬○○、癸○○雖曾與乙○○同車，但當時乙○○持有之槍枝已經裝在包包內，渠等
    未曾目睹，更遑論幫助持有該等槍枝。此外，公訴人並未提
    出積極證據足以認定被告壬○○及癸○○有幫助戊○○、丙○○持有步槍及手槍之犯行，實難為被告壬○○、癸○○有
    罪之認定。
４. 被告己○○轉讓第三級毒品部分：
    被告己○○於偵查中固供承：其另轉讓愷他命予丙○○9次
    、壬○○1次及癸○○1次云云。惟被告己○○雖不爭執曾轉
    讓愷他命給司佳偉、壬○○、癸○○等三人，但就次數則多
    有出入，互不一致。據己○○供稱：陳壬○○叫我幫他拿愷
    他命兩次，但實際上只有拿一次給他，因為他向我要，我就
    送給他施用，癸○○跟我要二次，丙○○自己拿去施用，共
    有幾次，我沒有辦法確定(見第一審卷第二宗第200頁)；而
    癸○○供稱，己○○給我一、二次(見第一審卷第二宗第200
    頁反面)；丙○○供稱，伊只施用一次或二、三次，次數忘
    記了(見第一審卷第二宗第200頁反面)。綜合被告己○○等
    人之供述內容，雖足認被告己○○確有轉讓愷他命給丙○○
    、壬○○、癸○○等人，惟彼此供述轉讓之次數，不相一致
    ，且此部分遍查卷證，亦無相關證據可供本院資為判斷之依
    據。基於罪證有疑，利於被告之原則，本院僅認定被告己○○曾無償轉讓愷他命各1次予丙○○、壬○○、癸○○，已
    如前述。公訴意旨超出此一範圍部分，則屬證據無法證明。
５. 綜上所述，本案並無積極證據證明被告壬○○、癸○○、己○○有前開犯行，且本件公訴人所舉之證據，既未達一般人
    均不致有所懷疑，而得確信之真實程度，無從說服本院以形
    成被告等有罪之心證，且在法院得依法或應依職權調查證據
    之範圍內，亦無其他積極證據足以證明被告等人之犯行，基
    於無罪推定原則，該等部分應為被告等人無罪之諭知。
(四)公訴及上訴意旨，仍指被告壬○○、癸○○、己○○前揭部
    分成立犯罪，容有違誤。原審為無罪之諭知，並無不當。檢
    察官以原審此部分判決無罪不當為由提起上訴，即無理由，
    應予駁回。
據上論斷，應依刑事訴訟法第369條第1項前段、第368條、第364
條、第299條第1項前段，槍砲彈藥刀械管制條例第7條第4項、第
12條第4項，毒品危害防制條例第8條第3項、修正後第17條第2項
，刑法第2條第1項但書、第11條前段、第28條、第164條第1項、
第271第1項、第2項、第47條第1項、第25條第2項、第55條、第
51條第5款、第41條第8項、第42條第3項、第38條第1項第1款、
第2款，刑法施行法第1條之1，判決如主文。
本案經檢察官丁○○到庭執行職務。
中    華    民    國    99    年    3     月    2     日
            刑事第十一庭  審判長法  官  郭  同  奇
                                法  官  陳  慧  珊
                                法  官  洪  曉  能
以上正本證明與原本無異。
(被告戊○○、丙○○、甲○○部分，得上訴；被告壬○○、癸○○、己○○部分，不得上訴)
如不服本判決應於收受送達後十日內向本院提出上訴狀，其未敘
述上訴之理由者並得於提起上訴後十日內向本院補提理由書（均
須按他造當事人之人數附繕本）「切勿逕送上級法院」。
                                書記官  林  明  冬
中    華    民    國    99    年    3     月    2     日
附錄本案論罪科刑法條全文：
槍砲彈藥刀械管制條例第7條
未經許可，製造、販賣或運輸火砲、肩射武器、機關槍、衝鋒槍
、卡柄槍、自動步槍、普通步槍、馬槍、手槍或各類砲彈、炸彈
、爆裂物者，處死刑、無期徒刑或七年以上有期徒刑；處徒刑者
，併科新臺幣三千萬元以下罰金。
未經許可，轉讓、出租或出借前項所列槍砲、彈藥者，處無期徒
刑或五年以上有期徒刑，併科新臺幣一千萬元以下罰金。
意圖供自己或他人犯罪之用，而犯前二項之罪者，處死刑或無期
徒刑；處徒刑者，併科新臺幣五千萬元以下罰金。
未經許可，持有、寄藏或意圖販賣而陳列第一項所列槍砲、彈藥
者，處五年以上有期徒刑，併科新臺幣一千萬元以下罰金。
意圖供自己或他人犯罪之用，以強盜、搶奪、竊盜或其他非法方
法，持有依法執行公務之人所持有之第一項所列槍砲、彈藥者，
得加重其刑至二分之一。
第一項至第三項之未遂犯罰之。
槍砲彈藥刀械管制條例第12條
未經許可，製造、販賣或運輸子彈者，處 1 年以上 7 年以下有
期徒刑，併科新台幣 500 萬元以下罰金。
未經許可，轉讓、出租或出借子彈者，處 6 月以上 5 年以下有
期徒刑，併科新台幣 300 萬元以下罰金。
意圖供自己或他人犯罪之用，而犯前二項之罪者，處 3 年以上
10 年以下有期徒刑，併科新台幣 700 萬元以下罰金。
未經許可，持有、寄藏或意圖販賣而陳列子彈者，處 5 年以下有
期徒刑，併科新台幣 300 萬元以下罰金。
第 1 項至第 3 項之未遂犯罰之。
毒品危害防制條例第8條
轉讓第一級毒品者，處 1 年以上 7 年以下有期徒刑，得併科新
臺幣 1 百萬元以下罰金。
轉讓第二級毒品者，處 6 月以上 5 年以下有期徒刑，得併科新
臺幣 70 萬元以下罰金。
轉讓第三級毒品者，處 3 年以下有期徒刑，得併科新臺幣 30 萬
元以下罰金。
轉讓第四級毒品者，處 1 年以下有期徒刑，得併科新臺幣 10 萬
元以下罰金。
前四項之未遂犯罰之。
轉讓毒品達一定數量者，加重其刑至二分之一，其標準由行政院
定之。
中華民國刑法第164條
藏匿犯人或依法逮捕拘禁之脫逃人或使之隱避者，處 2 年以下有
期徒刑、拘役或 5 百元以下罰金。
意圖犯前項之罪而頂替者，亦同。
中華民國刑法第271條
殺人者，處死刑、無期徒刑或 10 年以上有期徒刑。
前項之未遂犯罰之。
預備犯第 1 項之罪者，處 2 年以下有期徒刑。
 附表
┌──┬──┬───┬───┬───┬───┬────┐
│編號│品名│乙○○│案發後│查獲時│鑑驗後│備    註│
│    │    │交付數│保管者│保管者│剩餘數│        │
│    │    │量    │及數量│及數量│量    │        │
│    │    │(一)  │(二)  │(三)  │(四)  │        │
├──┼──┼───┼───┼───┼───┼────┤
│ 1  │制式│1枝   │1枝   │1枝   │1枝   │槍枝管制│
│    │步槍│      │丙○○│丙○○│      │編號1102│
│    │    │      │      │      │      │034536號│
│    │    │      │      │      │      │，口徑5.│
│    │    │      │      │      │      │56mm制式│
│    │    │      │      │      │      │步槍，為│
│    │    │      │      │      │      │菲律賓EL│
│    │    │      │      │      │      │ISCOTOOL│
│    │    │      │      │      │      │製M16A1 │
│    │    │      │      │      │      │型，槍號│
│    │    │      │      │      │      │RP201314│
│    │    │      │      │      │      │，含彈匣│
│    │    │      │      │      │      │2個。   │
├──┼──┼───┼───┼───┼───┼────┤
│ 2  │步槍│79顆  │60顆  │60顆  │40顆  │口徑5.56│
│    │子彈│      │丙○○│丙○○│      │mm制式子│
│    │    │      │      │      │      │彈。    │
├──┼──┼───┼───┼───┼───┼────┤
│ 3  │制式│1枝   │1枝   │1枝   │1枝   │槍枝管制│
│    │手槍│      │戊○○│戊○○│      │編號1102│
│    │    │      │      │      │      │029148號│
│    │    │      │      │      │      │，口徑9m│
│    │    │      │      │      │      │ m制式半│
│    │    │      │      │      │      │自動銀色│
│    │    │      │      │      │      │手槍，為│
│    │    │      │      │      │      │義大利BE│
│    │    │      │      │      │      │RETTA廠 │
│    │    │      │      │      │      │92FS型，│
│    │    │      │      │      │      │含彈匣1 │
│    │    │      │      │      │      │個。    │
├──┼──┼───┼───┼───┼───┼────┤
│ 4  │手槍│29顆  │18顆  │18顆  │12顆  │口徑9mm │
│    │子彈│      │丙○○│丙○○│      │制式子彈│
│    │    │      ├───┼───┼───┤        │
│    │    │      │11顆  │11顆  │6顆   │        │
│    │    │      │戊○○│戊○○│      │        │
└──┴──┴───┴───┴───┴───┴────┘

司法院資訊處製作；財團法人民間司法改革基金會備份。
